臺北高等行政法院判決　　　　　　　　　　　　　　 九十年度簡字第七六六八號
　　原　　　告　甲○○
　　被　　　告　台北市政府環境保護局
　　代　表　人　沈世宏（局長）
右當事人間因廢棄物清理法事件，原告不服台北市政府中華民國九十年三月二日府訴
字第九○○一二二○三○○號訴願決定，提起行政訴訟，本院判決如左：
　　主  文
原告之訴駁回。
訴訟費用由原告負擔。
　　事  實
一、事實概要：被告所屬士林區清潔隊巡查員於民國八十九年十一月十四日九時四十
    六分執行巡查勤務時，發現原告將垃圾包丟置於台北市○○路士林公有市場之垃
    圾集中場口，隨即離開，經巡查員上前告知後，原告遂返回該集中場攜回垃圾包
    ，巡查員當場拍照採證、掣單舉發，並將該過程以V8拍攝在案，被告以原告違反
    廢棄物清理法第十二條第二款規定，乃以八十九年十一月十四日北市環士罰字第
    Ｘ二八六六八一號處理違反廢棄物清理法案件舉發通知書予以告發。原告不服，
    於八十九年十二月二十日向台北市政府提起訴願，嗣經被告以八十九年十二月二
    十六日廢字第Ｚ二八三二五○號處分書處以原告新臺幣一千二百元罰鍰，該訴願
    旋遭決定駁回，原告遂提起行政訴訟。
二、兩造聲明：
    (一)原告聲明：請求撤銷原處分及訴願決定。訴訟費用由被告負擔。
    (二)被告聲明：如主文所示。
三、兩造主張：
　　(一)原告主張：
    　(1)原告依台北市政府規定之垃圾袋將垃圾包裹完畢，將該包垃圾攜往臺北市○
        ○路士林市場公有之垃圾集中場丟棄，嗣巡查員將全部過程拍攝完畢後，方
        出面制止並開單告發，依其說法，該垃圾場僅限市場攤販方得使用，原告既
        非該市場內攤販，自不得使用，並謂現場已製作多幅警告標示，然依原告行
        經路線根本無法看見該標示，該標示雖有設立，然因設立不當，未能收警示
        效果，難以服人。
      (2)由於原告自信依法丟棄垃圾，並無不法，自然放置後即離開，然依其於往來
        各有關文書情節之描述，均謂原告將垃圾包棄置垃圾場口，隨即離開，此點
        說法與事實大有出入，且原告行為自然，並無任何藏頭露尾，神色閃爍之處
        ，茍非心中坦蕩，斷無如此神情，以上種種，觀諸巡查員所拍攝之V8影帶，
        自可證明原告所言為實。
      (3)如台北市政府所稱，該垃圾場既僅限於市場攤販方得使用，以該市場面積之
        廣大，設攤者必多且又有夜市，卻未見專人於垃圾場口檢查，實不知其又何
        以認定孰具資格，自然流於自由心證，此亦為人所不服者。
      (4)原告主張確係不知該垃圾場僅有攤販資格方得使用，並且強烈反駁其所謂「
        任意丟棄」之說法，否則豈有仍以專用垃圾袋包裹之理？台北市政府仍未就
        原告主張之理由予以審酌，悉以被告之說詞為理由，尤令人不服。
      (5)原告依法提起訴願，因接獲被告所撰之答辯書，其中理由難以服人，乃於九
        十年二月五日提出訴願補充書，亦為訴願決定書內文所自承，然其決定書並
        未詳究原告不服之理由，逕以被告之答辯書為決定依據，尤其未調閱V8錄影
        帶，悉以被告所稱之「任意丟棄」為著墨內容，致使該決定書偏離事實。
      (6)綜上所述，本案原處分及訴願決定，均未查明事實，顯有違誤，自難令人甘
        服。
    (二)被告主張：
      (1)按廢棄物清理法第十二條第二款規定：「在指定清除地區內嚴禁有左列行為
        ：二、污染地面、池塘、水溝、牆壁、樑柱、電桿、樹木、道路、橋樑或其
        他土地定著物。」、第二十三條第三款：「有左列情形之一者，處四百元以
        上一千五百元以下罰鍰。‧‧‧三、違反第十二條各款規定者。」；一般廢
        棄物清除處理費徵收辦法第四條第三項規定：「直轄市、縣（市）政府得依
        指定清除地區之特性，擬定前二項以外之清除處理費徵收方式及收費標準，
        報請中央主管機關核定公告後施行，其有變更者，亦同。」；臺北市一般廢
        棄物清除處理費徵收自治條例第二條規定：「本市一般廢棄物清除處理費（
        以下簡稱清理費）之徵收，按一般廢棄物清除處理費徵收辦法規定之一般廢
        棄物清除處理成本，得採販賣專用垃圾袋徵收方式（以下簡稱隨袋徵收）徵
        收之。」；廢棄物清理法第八條規定：「一般廢棄物清除、處理之運輸、貯
        存、工具、方法及設備，應符合主管機關或執行機關之規定。」；一般廢棄
        物貯存清除處理方法及設施標準第七條規定：「一般廢棄物依主管機關或執
        行機關規定之時間、地點及方式排出。」；台北市八十六年七月十九日府環
        三字第八六○五三六三二○○號公告：「‧‧‧公告事項：一、本市自八十
        六年三月三十一日起全面實施『三合一資源回收計畫』，住戶應將垃圾包紮
        妥當，依本府環境保護局規定時間，於各垃圾車停靠收集點時，直接投置於
        垃圾車內；並不得投置路旁行人專用清潔箱，及其他未經指定之處所。違者
        依廢棄物清理法第二十三條規定處罰。‧‧‧」、八十九年六月二十九日府
        環三字第八九○三四三三七○一號公告：「‧‧‧公告事項：本市自中華民
        國八十九年七月一日起，實施一般廢棄物清除處理費隨袋徵收，一般廢棄物
        之排出及資源垃圾回收，除法令另有規定外，應符合臺北市一般廢棄物清除
        處理費徵收自治條例及臺北市一般廢棄物清除處理費隨袋徵收作業要點之規
        定，違反者依廢棄物清理法第二十三條告發處分。」
      (2)查台北市已全面實施三合一資源回收計畫，住戶應於各垃圾車停靠收集點時
        ，將包紮妥當之垃圾包直接投置於垃圾車內。原告於八十九年十一月十四日
        九時將垃圾包攜至公有市場之垃圾集中場排出，並隨即離去，俟巡查員告知
        後方攜回垃圾包，此原告並未否認。惟查本案行為發生地點為士林市場有機
        垃圾資源回收集中市場，係該集中市場管理處所維護，並有專人將市場內垃
        圾、有機垃圾及可回收物等加以分類，其入口處設立多只禁止隨意亂丟垃圾
        、禁止放（丟）置垃圾包等標示，包括臺北市市場管理處、被告所屬士林區
        清潔隊等單位，此有採證照片可稽，該照片所示之公告已標明「本垃圾場僅
        限市場攤商用‧‧‧」。原告主張該地點警告標示依其行進之動線全然不知
        有關之警示公告云云，顯為卸責之詞。
      (3)查原告應依首揭法令於規定時間、地點內，於垃圾車到達時直接將垃圾包投
        置於垃圾車內，圖一時方便，枉顧環保人員進行垃圾分類之辛勞，卻以警告
        標示設立不週全為由，要求免責；況其就此所陳，與事實不合。又一般家庭
        用戶垃圾之處理應依規定以專用垃圾袋包妥完善排出，僅係符合垃圾費隨袋
        徵收規定，不能因此不遵行被告定時定點清運垃圾之規定，本案所處之違規
        事實，與有否使用專用垃圾袋無關，原告主張顯無理由。
      (4)原告應將系爭垃圾包依首揭公告直接投置於垃圾車內，未依規定排出該垃圾
        包即屬任意棄置行為，顯已違法。被告依前揭法令取締，乃依法行政，且符
        合法律保留之原則。原告雖於告知後攜回系爭垃圾包，因屬事後之改善行為
        ，尚難阻卻本件違法行為之成立。從而，依前揭法條規定，處以原告法定最
        低額新台幣一千二百元之罰鍰，並無不合。
　　理  由
一、按廢棄物清理法第十二條第二款規定：「在指定清除地區內嚴禁有左列行為‧‧
    ‧二、污染地面、池塘、水溝、牆壁、樑柱、電桿、樹木、道路、橋樑或其他土
    地定著物。」、第二十三條第三款規定：「有左列情形之一者，處四百元以上一
    千五百元以下罰鍰‧‧‧三、違反第十二條各款規定者。」一般廢棄物清除處理
    費徵收辦法第四條第三項規定：「直轄市、縣（市）政府得依指定清除地區之特
    性，擬訂前二項以外之清除處理費徵收方式及其收費標準，報請中央主管機關核
    定公告後施行，其有變更者，亦同。」台北市一般廢棄物清除處理費徵收自治條
    例第二條規定：「本市一般廢棄物清除處理費之徵收，按一般廢棄物清除處理費
    徵收辦法規定之一般廢棄物清除處理成本，得採販賣專用垃圾袋徵收方式徵收之
    。」台北市政府八十六年七月十九日府環三字第八六○五三六三二○○號公告：
    「‧‧‧公告事項：一、本市自八十六年三月三十一日起全面實施『三合一資源
    回收計畫』，住戶應將垃圾包紮妥當，依本府環境保護局規定時間，於各垃圾車
    停靠收集點時，直接投置於垃圾車內；並不得投置路旁行人專用清潔箱，及其他
    未經指定之處所。違者依廢棄物清理法第二十三條規定處罰。‧‧‧」；八十九
    年六月二十九日府環三字第八九○三四三三七○一號公告：「‧‧‧公告事項：
    本市自中華民國八十九年七月一日起，實施一般廢棄物清除處理費隨袋徵收，一
    般廢棄物之排出及資源垃圾回收，除法令另有規定外，應符合台北市一般廢棄物
    清除處理費徵收自治條例及台北市一般廢棄物清除處理費隨袋徵收作業要點之規
    定，違反者依廢棄物清理法第二十三條告發處分。」
二、查台北市已全面實施三合一資源回收計畫，住戶應於各垃圾車停靠收集點時，將
    包紮妥當之垃圾包直接投置於垃圾車內。惟被告所屬巡查員於事實欄所敘時、地
    ，當場發現原告任意丟置垃圾包於公有市場之垃圾集中場，並隨即離去，俟巡查
    員告知後方攜回垃圾包，此為原告所不爭之事實，自堪信為真實。
三、次查本案行為發生地點為士林市場有機垃圾資源回收集中場，係該集中市場管理
    處所維護，並有專人將市場內垃圾、有機垃圾及可回收物等加以分類，其入口處
    設立多只禁止隨意亂丟垃圾、禁止放（丟）置垃圾包等標示，包括台北市市場管
    理處、被告所屬士林區清潔隊等單位，此有採證照片三幀附卷可稽，該照片所示
    之公告已標明「本垃圾場僅限市場攤商使用‧‧‧」。原告主張該地點警告標示
    依其行經之動線全然不知有關之警示公告云云，顯為卸責之詞。
四、復查原告應依首揭法令於規定時間、地點內，於垃圾車到達時直接將垃圾包投置
    於垃圾車內，惟原告圖一時方便，任意將垃圾包丟置於公有市場之垃圾集中場口
    ，顯已違法。自不因其「行為自然，心中坦蕩」，而得主張免責。至於原告以專
    用垃圾袋包妥垃圾，僅係符合垃圾隨袋徵收之規定，不能因此即可不遵行被告定
    時定點投置、清運垃圾之規定。又原告雖於告知後攜回系爭垃圾包，因屬事後之
    改善行為，尚難阻卻本件違法行為之成立。
五、綜上所述，本件原告未依規定將垃圾直接投置於垃圾車內，顯已違反廢棄物清理
    法第十一條第二款之規定，被告依同法第二十三條第三款之規定，處以法定最低
    額新台幣一千二百元之罰鍰，洵無違誤，訴願決定予以維持，亦無不合。原告仍
    執前詞訴請撤銷，為無理由，應予駁回。又本件為簡易訴訟程序事件，且事證明
    確，故不經言詞辯論為之，併此敘明。
據上論結，本件原告之訴為無理由，依行政訴訟法第二百三十三條第一項、第二百三
十六條、第一百九十五條第一項後段、第九十八條第三項前段，判決如主文。
中　　　華　　　民　　　國　　九十一　　年　　　七　　　月　　二十五　　日
                        臺 北 高 等 行 政 法 院  第 二 庭
    　　　　　　　　　　　　　　　　　  　　　 法　官　李得灶
右為正本係照原本作成。
本件以訴訟事件所涉及之法律見解具有原則性者為限，始得於本判決送達後二十日內
向本院提出上訴狀（須按他造人數附繕本），並經最高行政法院許可後方得上訴。
中　  　華　  　民　  　國　　九十一　　年　  　七　　　月　　二十九　　日
                                               書記官  陳清容
